【裁判字號】    95,破抗,29
【裁判日期】    950606
【裁判案由】    破產宣告
【裁判全文】
臺灣高等法院民事裁定                  95年度破抗字第29號
抗  告  人  瑞登商行即李定盛
代  理  人  黃忠律師
上列抗告人因聲請破產宣告事件，對於中華民國95年5月2日臺灣
臺北地方法院95年度破字第46號所為裁定提起抗告，本院裁定如
下：
    主  文
抗告駁回。
抗告費用由抗告人負擔。
    理  由
一、抗告人於原法院聲請意旨略以：抗告人開設瑞登商行，因景
    氣欠佳、經營不善，故向第三人劉啟偉等借貸如附表所示之
    金額作為周轉，然仍無法解決財務困境，不但私人借款無力
    償還，且欠繳營利事業所得稅新台幣（下同）1,563,290元
    ，亦無力清償，惟恐大部分債權人無法公平受償，爰依破產
    法第57條、第58條規定，聲請宣告破產；並為避免其剩餘之
    現金60萬元遭他債權人依法執行處分，恐使優先債權有無法
    受公平合理分配之虞，故依破產法第72條聲請為必要之保全
    處分云云。
二、原法院以：按債務人不能清償債務者，得聲請法院宣告破產
    ；破產宣告時屬於破產人之一切財產、及將來行使之財產請
    求權，與破產宣告後、破產終結前、破產人所取得之財產，
    為破產財團。有破產聲請時，在破產宣告前，法院得依債權
    人之聲請或依職權命為必要之保全處分，破產法第57條、第
    82條第1項、第72條訂有明文。又稅捐之徵收，優先於普通
    債權，稅捐稽徵法第6條第1項訂有明文。法院就破產之聲請
    ，依職權為必要之調查，苟其財產不足清償財團費用、破產
    管理人之報酬、優先債權等，無法供其他債權人為平等之清
    償，而無從依破產程序清理其債務，參照破產法第148條之
    旨趣，自應依破產法第63條以裁定駁回其聲請。經查，依抗
    告人主張之事實，抗告人之資產合計60萬元，但其欠繳財政
    部台北市國稅局之稅捐負債則高達1,563,290元，有財政部
    93年10月20日台財稅字第0930092252號函在卷可考，故抗告
    人之財產顯不足清償上開應優先受償之營業稅賦。況宣告破
    產後，需先支付破產財團之管理、變價、分配所生之費用以
    及因破產債權人共同利益所需支付之審判上費用，並破產管
    理人之報酬等財團費後，將使破產財團之財產更形減少，徒
    使稅捐債權減少分配，實無宣告破產之實益，因認抗告人之
    聲請為無理由，而予駁回。又依破產法第72條於破產宣告前
    為必要之保全處分，係指法院依職權或依破產債權人之聲請
    為之，抗告人破產之聲請既認定無理由，亦無准予保全處分
    之必要等語。
三、抗告意旨略以：破產法第148條之規定，係於宣告破產後，
    如破產財團不敷清償財團費用及財團債務時，法院始得因破
    產管理人之聲請，以裁定宣告破產終止。本件尚未經原法院
    宣告破產成立，亦未依法選任破產管理人，自無該條規定適
    用之餘地。又稅捐之徵收，優先於普通債權，固為稅捐稽徵
    法第6條所明定，然即使破產財團顯不足清償稅捐債權，其
    他債權人亦無法藉由破產程序受到任何清償，亦不能阻卻破
    產之分配，因破產制度重在破產之公平分配，分配之先後及
    分配之有無均應依破產法相關規定辦理，不得以無宣告破產
    之實益而駁回抗告人之聲請。應請廢棄原裁定，另為適法之
    裁定云云。
四、本院查：按破產，對債務人不能清償債務者宣告之，為破產
    法第57條所明定，又依同法第148條規定之旨趣，除債務人
    之財產不敷清償破產財團之費用及財團之債務外尚難認無宣
    告破產之實益，是以法院就破產之聲請，應依職權命為必要
    之調查，倘債務人確係毫無財產可構成破產財團，或債務人
    之財產不敷清償破產財團之費用及財團之債務，無從依破產
    程序清理其債務時，得以無宣告破產之實益，裁定駁回聲請
    （司法院25年院字第1505號解釋意旨參照）。依抗告人自陳
    ，抗告人之財產清償有優先權之營利事業所得稅已有不足，
    遑論供其他多數債權人之分配？如予宣告破產，顯無實益，
    原法院駁回抗告人之聲請，核無不合，抗告仍執陳辭，非有
    理由，應予駁回，爰裁定如主文。
中    華    民    國    95    年    6     月    6     日
            民事第四庭    審判長法  官  張劍男
                                法  官  丁蓓蓓
                                法  官  游明仁
正本係照原本作成。
如不服本裁定，應於收受送達後10日內向本院提出抗告狀，並應
繳納抗告費新台幣1000元。
中    華    民    國    95    年    6     月    8     日
                                書記官  于  誠


司法院資訊處製作；財團法人民間司法改革基金會備份。
